【裁判字號】    97,裁,3371
【裁判日期】    970627
【裁判案由】    遺產稅
【裁判全文】
最  高  行  政  法  院  裁  定
                                      97年度裁字第3371號
抗  告  人  甲○○
上列抗告人因與相對人財政部臺北市國稅局間遺產稅事件，對於
中華民國96年12月6日臺北高等行政法院96年度訴字第1125號裁
定提起抗告，本院裁定如下︰
    主  文
抗告駁回。
抗告訴訟費用由抗告人負擔。
    理  由
一、按提起撤銷訴訟，以經合法訴願為要件，此觀行政訴訟法第
    4條之規定即明。當事人未經合法訴願而提起行政訴訟，其
    起訴即屬不備其他要件，行政法院應依行政訴訟法第107條
    第1項第10款後段規定，以裁定駁回其訴。
二、原裁定以：抗告人之遺產稅繳款書之繳納期間為93年5月11
    日至93年7月10日止，並於93年4月26日郵寄其戶籍地（臺北
    縣板橋市○○路202巷1弄15之1號4樓），經抗告人簽收在案
    ，核計其申請復查之30日法定不變期間，應自93年7月11日
    起算，迄至93年8月10日（星期二）即已屆滿，然抗告人遲
    至95年4月4日再度提出復查，是其復查之申請，顯已逾越首
    開法定不變期間，抗告人提起本件行政訴訟，顯非合法，應
    予駁回。
三、抗告意旨略以：（一）抗告人於93年6月14日實已提出復查
    申請，有相對人收受復查申請書之回執可稽，且相對人並於
    94年4月15日回復復查決定書，嗣因抗告人未於繳納期限內
    繳交該筆遺產稅額，相對人乃對抗告人裁處罰鍰新臺幣（下
    同）1,120,017元，並展延自95年3月11日起至95年5月10日
    止。抗告人於95年4月4日再度提出復查，相對人亦於95年8
    月31日回函駁回抗告人之復查申請，故兩次復查之提出，均
    在法定不變期間起算之前即已完成。原審法院將第二次復查
    申請誤為第1次復查申請，遽認抗告人復查之申請遲誤法定
    不變期間，逕予駁回抗告人之訴，顯非正確。（二）相對人
    於94年4月15日第一次回覆之復查決定書，文末附記第二點
    ：「…但不服復查決定，按繳款書所載稅額繳納半數或提供
    相當擔保並依法提起訴願者，暫緩執行」，矧之，相對人該
    點附註說明，意近「應按繳款書所載稅額繳納半數或提供相
    當擔保，始得提起訴願」，抗告人實無力繳納半數稅額，只
    得放棄訴願之念。以此觀之，該公文書之記載語焉不詳，有
    違法律明確性原則，並陷抗告人誤解該文意致未於法定不變
    期間內提起訴願，抗告人之權益受損至鉅等語。
四、本院查：抗告人之被繼承人東上和生於88年3月26日死亡，
    其繼承人未依規定申報遺產稅，經人檢舉，相對人依據查得
    資料核定遺產總額為28,915,204元，淨額為21,915,204元，
    應納遺產稅額1,450,017元（已扣抵贈與稅額3,475,000元）
    ，並以繼承人水上春美、東上珍美、陳世寬、抗告人及洪三
    裕等5人為納稅義務人發單補徵。抗告人以其為被繼承人之
    養孫，未實質管領遺產，不應被列為納稅義務人及應增列喪
    葬費用扣除額1,000,000元2項爭點不服，於93年6月16日（
    收文日）對於遺產稅之核課申請復查(以下稱第一次復查申
    請)。相對人嗣並對上開抗告人等5人科處罰鍰1,450,017元
    。復經相對人作成94年4月15日財北國稅法字第0940234272
    號復查決定書(以下稱第一次復查決定)，准予增列扣除額1,
    000,000元，變更核定遺產淨額20,915,204元，核減罰鍰330
    ,000元，變更罰鍰為1,120,017元。抗告人又於95年4月4日
    向相對人提出「復查申請書」(以下稱第二次復查申請)，主
    張其自幼過繼給被繼承人，其他繼承人否認其身分，其未繼
    承得遺產，無能力亦無義務負擔龐大稅額等語。相對人以95
    年8月31日財北國稅法字第0950230885號復查決定書(以下稱
    第二次復查決定)，以其已逾復查期間、案件已確定為由予
    以駁回，抗告人對第二次復查決定於95年9月29日提起訴願
    等情，有上開復查申請書、復查決定書、訴願書附原處分卷
    及訴願卷可證。抗告人在相對人第一次復查決定變更原補稅
    及科罰處分之後，提出「復查申請書」，係對第一次復查決
    定不服，性質上應屬提起訴願，其不合法定訴願書之要件，
    乃另屬命補正之問題。相對人原應依訴願法規定處理。相對
    人雖以第二次復查決定駁回之，仍不影響抗告人已對提一次
    復查決定提起訴願之效力。抗告人之後再對第二次復查決定
    提出訴願書，因目的同是就相對人之補稅科罰處分不服，可
    認其係補正上開提起訴願之訴願書法定要件之不備。而抗告
    人係於94年4月18日收受第一次復查決定書，此有附於原處
    分卷抗告人於相對人94年4月15日財北國稅法字第094023427
    2號函之簽章可證。抗告人居住於南投縣，扣除在途期間4日
    ，其提起訴願之30日不變期間，應自94年4月19日起算，至
    同年5月22日屆滿，其於95年4日4日始表示不服，同年9月29
    日補具訴願書，已逾訴願期間。訴願決定以抗告人訴願逾期
    不合法，駁回其訴願，並無不合。抗告人既未經合法訴願程
    序，其提起本件撤銷訴訟，起訴不合法，應予駁回。原裁定
    駁回抗告人之訴，理由雖有不同，但駁回其訴之結果相同，
    應予維持，抗告意旨求予廢棄，並無理由，應予駁回。
五、據上論結，本件抗告為無理由，依行政訴訟法第104條、民
    事訴訟法第95條、第78條，裁定如主文。
中    華    民    國    97    年    6     月    27    日
                    最高行政法院第三庭
                        審判長法官  黃  璽  君
                              法官  林  茂  權
                              法官  鄭  忠  仁
                              法官  黃  本  仁
                              法官  吳  東  都
以  上  正  本  證  明  與  原  本  無  異
中    華    民    國    97    年    7     月    4     日
                              書記官  莊  俊  亨


司法院資訊處製作；財團法人民間司法改革基金會備份。
